【裁判字號】    89,上,107
【裁判日期】    890628
【裁判案由】    侵權行為損害賠償
【裁判全文】
臺灣高等法院民事判決  八十九年度上字第一○七號
      上  訴  人  甲○○
      被  上訴人  乙○○
右當事人間請求侵權行為損害賠償事件，上訴人對於中華民國八十八年十一月十一日
臺灣板橋地方法院八十七年度訴字第一九一○號第一審判決提起上訴，本院判決如左
：
    主    文
上訴駁回。
第二審訴訟費用由上訴人負擔。
    事    實
甲、上訴人方面：
壹、聲明：求為判決：
(一)原判決不利上訴人部分廢棄。
(二)被上訴人應再給付上訴人新台幣(下同)一百十二萬二千六百三十七元。
貳、陳述：除與原判決記載相同部分，茲予引用外，並補稱：
一、有關系爭車體部分，雖彰化縣警察局二林分局竹塘派出所於民國（下同）八十六
    年十一月十日諭知上訴人簽具領回，然因該車無引擎，無法啟動，且屬相關刑案
    扣案證物，故迄今仍置於該派出所未予領回。
二、原審依據台灣區汽車修理工業同業公會所估定係爭車輛殘值，與伊所提台北縣汽
    車貨運商業同業公會及民間業者估價出入頗巨，該車體殘值宜以六十萬元方屬合
    理。
三、系爭車輛係作為營業之用，不應適用固定資產耐用年限五年之限制。
參、證據：援用原審立證方法。
乙、被上訴人方面：被上訴人未於言詞辯論期日到庭，亦未提出任何書狀為聲明及陳
    述。
丙、本院依職權函請彰化縣警察局二林分局查明系爭ＧＪ－一一三號大貨車處理情形
    。
    理    由
一、被上訴人經合法通知未於言詞辯論期日到場，核無民事訴訟法第三百八十六條所
    列各款情形，爰依上訴人之聲請，由其一造辯論而為判決。
二、本件上訴人起訴主張：被上訴人於八十六年十一月六日上午，在台北縣土城市○
    ○路與石門路口，竊取上訴人所有車牌號碼為ＧＪ－一一三號之營業大貨車 (下
    稱系爭車輛) ，並將該車引擎及車牌換裝於被上訴人所購買曾發生車禍事故車牌
    為ＩＰ－七七一號大貨車上，企圖以借屍還魂方式達到再使用之目的，經上訴人
    發現而報警查獲上情，被上訴人因此所涉刑責部分，業經臺灣彰化地方法院依竊
    盜罪判處有期徒刑八月，並經本院臺中分院駁回其上訴而確定，被上訴人依法自
    應負損害賠償責任，系爭車輛經估價值七十二萬元（上訴後改稱六十萬元），而
    上訴人因無車可用已有一年未能營業，每月淨損失八萬元，合計損失九十六萬元
    ，爰依法請求命被上訴人給付一百六十八萬元及法定遲延利息之判決等語。被上
    訴人經傳訊未到庭，亦未提出書狀作何陳述。（原審就金額四十三萬七千三百六
    十三元及法定遲延利息部分，為上訴人勝訴之判決，而駁回上訴人其餘金額一百
    二十四萬二千六百三十七元本息部分之請求，被上訴人就其敗訴部分未具聲明不
    服，上訴人就其敗訴部分中之一百十二萬二千六百三十七元本息部分聲明不服)
三、上訴人主張之事實，業據其提出汽車貨運業接受個別經營者（寄行）委託服務契
    約、台灣彰化地方法院檢察署八十六年度偵字第九六八一號起訴書、台灣彰化地
    方法院八十七年度易字第三九八號刑事判決、台灣高等法院台中分院八十七年度
    上易字第一三九六號刑事判決、系爭車輛原始憑証等件在卷 (見原審卷第八頁至
    十四頁) ，而被上訴人因此涉及之刑責亦經法院以竊盜罪判處有期徒刑八月確定
    在案，並經原審調閱被上訴人所涉臺灣彰化地方法院八十七年易字第三九八號、
    臺灣高等法院臺中分院八十七年度上易字第一三九六號竊盜案件查明屬實，自堪
    上訴人之主張為真正。
四、按因故意或過失，不法侵害他人之權利者，負損害賠償責任；又損害賠償除法律
    另有規定或契約另有訂定外，應以填補債權人所受損害及所失利益為限，民法第
    一百八十四條第一項、第二百十六條分別定有明文。本件被上訴人於上開時、地
    竊取上訴人所有系爭車輛，侵害上訴人對於系爭車輛之所有權，依上開民法第一
    百八十四條第一項規定，自應負損害賠償之責。查系爭車輛於八十六年十一月六
    日失竊後，已於同年月十日經警方查獲，惟因系爭車輛之引擎遭被上訴人換裝，
    故僅就車體部分發還上訴人之事實，已據彰化縣警察局二林分局函覆本院，有該
    局八十九年三月四日林警刑字第二二０八二號函、二林分局竹塘分駐所報告書及
    及贓物認領保管單在卷可資佐證（見本院卷第三十五頁至三十七頁），且為上訴
    人所不爭執（見本院卷第四十三頁），堪認上訴人已於八十六年十一月十日領回
    系爭車輛之車體部分。查系爭車輛係八十一年五月三十日進口，八十二年二月三
    日新領牌照使用，有上訴人所提出之進口與貨物稅完稅証明書及新領牌照登記申
    請書在卷可稽，其於八十六年十一月十六日之中古車價為四十萬至四十五萬元左
    右，系爭車輛之引擎部分如係新品價值四十五萬至五十萬元左右，如係中古品，
    價格為十八萬元至二十二萬元左右，業據原審依職權向台灣區汽車修理工業同業
    工會查明，有該工會八十八年八月三日區汽工溪字第０八０三二號函在卷（見原
    審卷第六十七、六十八頁） ，上訴人既已領回車體，則其所受損失應僅限於汽
    車引擎部分，故其主張受損部分包括系爭車輛之全部共計六十萬元，尚屬無據，
    原審依前開工會函件認定其引擎之損失為二十萬元，而駁回上訴人超過二十萬元
    之請求，並無不當。
五、至上訴人復主張伊平日駕駛系爭車輛載運砂石，每月扣除油料、保養等成本，淨
    賺八萬元，因被上訴人竊取系爭車輛，致伊長達一年之期間無法使用系爭大貨車
    ，而損失九十六萬元之營業收入云云，固據其提出台北縣汽車貨運商業同業工會
    八十七年十二月二十二日函影本一件、司機日資估價單影本三件在卷 (見原審卷
    第六十五頁、第十六頁) ，惟查，系爭車輛於失竊後五日即由警方查獲並將車體
    發還上訴人，已如前述，故上訴人因被上訴人之竊盜行為所致不能駕車營業之時
    間僅五日而已，至於查獲車體後，既已由警方發還上訴人，其因上訴人未加以進
    行處置，至今仍置於派出所，因而致上訴人無法營業使用所受之損失，即難認與
    被上訴人前開侵權行為有相當因果關係，而應由被上訴人負損害賠償之責。依據
    台北縣汽車貨運商業同業工會函示系爭車輛每日營運時間八至九小時，平均收入
    六千元，扣除上訴人自陳每日之油費為一千五百元，另每月支出之輪胎及保養費
    約二萬五千元即每日約八百三十三元（每月以三十日計、元以下四捨五入以下同
    ），平均每日之淨收入為三千六百六十七元，故上訴人主張每月淨收入八萬元即
    每日二千六百六十七元，即屬可採，合計上訴人自八十六年十一月六日起至同年
    十一月十日止共五日，減少工作收入一萬三千三百三十五元，上訴人逾此部分之
    請求，亦屬不應准許。
六、綜上所述，上訴人不得依據侵權行為請求被上訴人賠償之金額為一百三十四萬六
    千六十五元本息部分，原審就前開金額中之一百十二萬二千六百三十七元本息部
    分，所為上訴人敗訴之判決，所持理由雖與本院不同，但結果並無二致，仍應維
    持，上訴論旨指摘原判決此部分不當，求予廢棄改判，應認為無理由。
據上論結，本件上訴應為無理由，應依民事訴訟法第四百四十九條第二項、第四百六
十三條、第三百八十五條第一項前段、第七十八條，判決如主文。
中    華      民      國    八十九    年    六      月      二十八      日
                                  臺灣高等法院民事第四庭
                                      審判長法  官  李  瓊  蔭
                                            法  官  楊  豐  卿
                                            法  官  張      蘭
右正本係照原本作成。
如不服本判決，應於收受送達後二十日內向本院提出上訴書狀，其未表明上訴理由者
，應於提出上訴後二十日內向本院補提理由書狀（均須按他造當事人之人數附繕本）
上訴時應提出委任律師或具有律師資格之人之委任狀；委任有律師資格者，另應附具
律師及格證書及釋明委任人與受任人有民事訴訟法第四百六十六條之一第一項但書或
第二項（詳附註）所定關係之釋明文書影本。
中    華      民      國    八十九    年     七     月        三        日
                                            書記官  應  瑞  霞
附註：
民事訴訟法第四百六十六條之一（第一項、第二項）：
對於第二審判決上訴，上訴人應委任律師為訴訟代理人。但上訴人或其法定代理人具
有律師資格者，不在此限。
上訴人之配偶、三親等內之血親、二親等內之姻親，或上訴人為法人、中央或地方機
關時，其所屬專任人員具有律師資格並經法院認為適當者，亦得為第三審訴訟代理人
。


司法院資訊處製作；財團法人民間司法改革基金會備份。
